臺灣新北地方法院三重簡易庭民事簡易判決
　　　　　　　　　　　　　　　　　 110年度重簡字第663號
原　　　告　新光產物保險股份有限公司

法定代理人　吳昕紘　
訴訟代理人　郭上皓　
　　　　　　謝知融　
被　　　告　游廖看　
上列當事人間請求侵權行為損害賠償事件，經本院於民國110 年
10月12日言詞辯論終結，判決如下：
    主  文
被告應給付原告新臺幣壹拾萬柒仟零玖拾壹元，及自民國一百一
十年三月十四日起至清償日止，按年息百分之五計算之利息。
原告其餘之訴駁回。
訴訟費用由被告負擔十分之七，餘由原告負擔。
本判決原告勝訴部分得假執行。
    事  實  及  理  由
一、原告主張：緣被告於民國108 年11月7 日8 時26分許，駕駛
    車牌號碼00-000號營業用大貨車，行經新北市蘆洲區中山二
    路與永安南路口，因有變換車道未讓直行車先行之過失，致
    碰撞由原告所承保訴外人何玉婷所有並駕駛之車牌號碼000-
    0000號自用小客車（下稱系爭車輛），造成系爭車輛受損，
    經送修後支出新臺幣（下同）154,472 元（含工資64,090元
    、零件90,382元），而原告已依保險契約賠付被保險人該修
    復費用，依法取得代位求償權。為此，爰依保險代位及侵權
    行為等之法律關係，提起本件訴訟，併為聲明：被告應給付
    原告154,472 元及自起訴狀繕本送達翌日起至清償日止，按
    年息百分之5 計算之利息。
二、被告則請求駁回原告之訴，並以：當時紅燈變綠燈時，我剛
    起駛往前，是原告保戶撞到伊的，當時事故地的圓環旁邊有
    施工，伊是開大車，所以迴轉半徑較大。伊認為雙方均有過
    失等語置辯。
三、原告主張被告在前揭時、地因有變換車道未讓直行車先行之
    過失，致系爭車輛受損等情，業據提出車險保單查詢列印表
    、車損照片、新北市政府警察局道路交通事故當事人登記聯
    單暨道路交通事故現場圖、估價單及統一發票等件為證。惟
    被告則以上開情詞置辯。按行車變換車道時，應先顯示欲變
    換車道方向之燈光或手勢；汽車在同向二車道以上之道路變
    換車道時，應讓直行車先行，並注意安全距離，道路交通安
    全規則第91條第1 項第6 款、第98條第1 項第6 款分別定有
    明文。按汽車行駛時，駕駛人應注意車前狀況及兩車並行之
    間隔，並隨時採取必要之安全措施；又汽車行經多車道之圓
    環，應讓內側車道之車輛先行，道路交通安全規則第94條第
    3 項前段、第102 條第1 項第10款定有明文。經查，依本院
    職權向新北市政府警察局蘆洲分局調取該事故道路交通事故
    調查卷宗，被告在警詢時供稱：「我於中山二路往中山一路
    與永安南路方向的圓環，我要往四維路的方向，我沿著圓環
    我行駛於外側車道，當時是紅燈我停住了，後來號誌變綠燈
    ，我往前行駛，對方於內側車道也同時往前開，我們便擦撞
    了，我剛起步而已，速度5KM 以內。」等語；系爭車輛駕駛
    人何玉婷在警詢時供稱：「我當時駕駛自用小客車AXB-9373
    在中山二路與永安南路口沿著圓環（我在最內側車道）轉準
    備往四維路方向直行，行經至中山二路與永安南路口時，對
    方也跟我們同個行向。當時對方開大型車沒抓好轉彎的距離
    ，便與我右前車頭發生擦撞，撞到後對方還是持續前開，但
    對方最後有發現碰撞，便下車察看，發現危險時距離不清楚
    ；撞擊部位在我自小客車右前車頭，車損情形右前車頭凹陷
    ，保險桿脫落，引擎蓋受損，引擎蓋下方零件脫落，右前車
    門刮傷……」等語，參以道路交通事故現場圖所示之車輛撞
    擊後相對位置、撞擊部位、車損照片及現場照片觀之，顯見
    被告駕駛上開營業大貨車行駛在圓環外側車道停等紅燈後起
    駛，而何玉婷則係行駛在圓環內側車道停等紅燈後起駛，揆
    諸前揭規定，被告自應讓內側車道之系爭車輛先行，且其既
    明知於圓環行進時因所駕車輛車體所需轉彎半徑較大，更應
    注意與內側車道車輛之並行間隔，隨時採取必要之安全措施
    ，詎其應注意能注意而疏未注意及此，致其所駕駛之營大貨
    車左側後車身與系爭車輛右前車頭發生碰撞，堪認被告具有
    過失甚明。至原告主張被告具有變換車道未讓直行車先行之
    過失云云，固有未洽，惟並不影響被告過失行為之認定，併
    此敘明。
四、按因故意或過失，不法侵害他人之權利者，負損害賠償責任
    ；又汽車、機車或其他非依軌道行駛之動力車輛，在使用中
    加損害於他人者，駕駛人應賠償因此所生之損害；另被保險
    人因保險人應負保險責任之損失發生，而對於第三人有損失
    賠償請求權者，保險人得於給付賠償金額後，代位行使被保
    險人對於第三人之請求權。但其所請求之數額，以不逾賠償
    金額為限，民法第184 條第1 項前段、第191 條之2 前段及
    保險法第53條第1 項分別定有明文。又物被毀損時，被害人
    除得依民法第196 條請求賠償外，並不排除民法第213 條至
    第215 條之適用。而依民法第196 條請求賠償物被毀損所減
    少之價額，得以修復費用為估定之標準，但以必要者為限（
    例如︰修理材料以新品換舊品，應予折舊）。查系爭車輛係
    於107 年3 月（推定15日）出廠，有行車執照影本可按，依
    行政院公布之固定資產耐用年數表及固定資產折舊率表，自
    用小客車耐用年數5 年，依定率遞減法每年折舊千分之369
    ，其最後1 年之折舊額，加歷年折舊累積額，總和不得超過
    該資產成本原額之10分之9 ，另依營利事業所得稅查核準則
    第95條第6 項規定「固定資產提列折舊採用定率遞減法者，
    以1 年為計算單位，其使用期間未滿1 年者，按實際使用之
    月數相當於全年之比例計算之，不滿1 月者，以1 月計」，
    故系爭車輛自出廠日迄108 年11月7 日事故發生時，已使用
    1 年8 月。又系爭車輛支出之修復費用為154,472 元（含工
    資64,090元、零件90,382元），有統一發票、估價單附卷可
    參。惟零件部分係以新品換舊品，其以新品取代舊品間之差
    價應予折舊扣除，則零件部分扣除折舊額後，原告所得請求
    之零件費用應為43,001元（計算書詳如附表所示，元以下四
    捨五入）。至於工資部分，則毋庸折舊。故原告得請求之修
    復費用共計107,091 元（計算式：64,090＋43,001＝107,09
    1 ）。
五、按損害之發生或擴大，被害人與有過失者，法院得減輕賠償
    金額或免除之，民法第217 條第1 項定有明文。此項規定之
    目的在謀求加害人與被害人間之公平，故在裁判上法院得以
    職權減輕或免除之。最高法院亦著有97年度台上字第1291號
    判決意旨可資參照。被告抗辯：本件事故之發生，系爭車輛
    駕駛人應與有過失云云，惟此為原告所否認。查本件事故之
    發生係因被告行經圓環疏未注意讓內側車道之車輛先行，且
    疏未注意2 車並行間隔，並隨時採取必要之安全措施所致，
    已如前述，而系爭車輛駕駛人何玉婷既在圓環行駛於其應遵
    循之內側車道，乃因被告未能注意其車體於圓環轉彎時2 車
    之並行間隔致發生碰撞，難認系爭車輛駕駛人有何過失可言
    。是故，被告前開抗辯，委不可採，足認原告人於本件事故
    之發生並無過失。
六、綜上所述，原告依侵權行為及保險法代位之法律關係，請求
    被告給付107,091 元，及自起訴狀繕本送達翌日即110 年3
    月14日起至清償日止，按年息5%計算之法定遲延利息，為有
    理由，應予准許；逾此範圍之請求，則無理由，應予駁回。
七、本件原告勝訴部分係適用簡易程序所為被告敗訴之判決，爰
    依職權宣告假執行。
八、本件事證已臻明確，兩造其餘主張、攻擊防禦方法及所提之
    證據，均核與本件判決所認結果不生影響，爰毋庸逐一再加
    論述，附此敘明。
九、訴訟費用負擔之依據：民事訴訟法第79條。
中    華    民    國   110    年    10    月    29    日
                  三重簡易庭  法  官  王士珮
以上正本係照原本作成。
如不服本判決，應於送達後20日內，向本院提出上訴狀，並表明
上訴理由，如於本判決宣示後送達前提起上訴者，應於判決送達
後20日內補提上訴理由書（須附繕本）。
中    華    民    國   110    年    10    月    29    日
                              書記官  楊家蓉
 附表
 折舊時間           金額
 第1年折舊值        90,382×0.369=33,351
 第1年折舊後價值    90,382-33,351=57,031
 第2年折舊值        57,031×0.369×(8/12)=14,030
 第2年折舊後價值    57,031-14,030=43,001